臺灣高等法院高雄分院刑事判決
111年度金上訴字第160號
111年度金上訴字第161號

上  訴  人  
即  被  告  楊弼勝
選任辯護人  馬思評律師
            葛光輝律師
上列上訴人因詐欺等案件，不服臺灣高雄地方法院110年度訴字
第181號、196號，中華民國111年3月16日第一審判決（起訴案號
：臺灣高雄地方檢察署109年度少連偵字第307號；追加起訴案號
109年度偵字第22745號；移送併辦案號：109年度少連偵字第247
號、109年度偵字第20691號），提起上訴，本院判決如下：
    主  文
上訴駁回。
    事  實
一、乙○○基於參與犯罪組織之犯意，與甲○○、張宥禎（上2人涉
    犯參與犯罪組織部分，業經本院109年度上訴字1470號判決
    有罪確定）於民國108年10月間，加入以「施佳君」為首，3
    人以上，以實施詐術為手段，具有持續性、牟利性之有結構
    性詐欺集團犯罪組織，由張宥禎擔任二線車手及將所收贓款
    上繳予甲○○，甲○○則負責安排車手報班並收取車手贓款後上
    繳予乙○○，乙○○則負責將贓款透過不詳管道匯予「施佳君」
    ，而與下列集團成員，分別為下列行為：
　㈠乙○○與張宥禎（業經原審判處罪刑確定）、甲○○、劉作軒、
    周子傑、林偉銘及其他詐欺集團成年成員等人，共同意圖為
    自己不法之所有，基於三人以上共同冒用公務員名義詐欺取
    財、非法由自動付款設備取財、掩飾隱匿詐欺所得去向與所
    在而洗錢之犯意聯絡，先由詐欺集團不詳成員於108年10月7
    日13時許，假冒「張警官」、「臺北特偵組張主任」撥打電
    話予張華卿，佯稱其因電話費未繳而涉及詐騙，需配合調查
    云云，致張華卿陷於錯誤而依指示將名下臺灣銀行帳號0000
    00000000號帳戶、郵局00000000000000號帳戶存摺及提款卡
    （含密碼），放置信封袋內，再由集團成員指示林偉銘於同
    日16時許，前往臺南市○區○○路000號，向張華卿收取信封袋
    而詐得上開帳戶之存摺及提款卡（含密碼），並持往附近某
    處置於路邊花盆，甲○○、張宥禎旋前往該處花盆取走信封袋
    ，並至楠梓火車站附近交予周子傑，周子傑即駕駛車牌號碼
    0000-00號自用小客車搭載劉作軒，陸續於：⑴同（7）日18
    時57分許，至高雄市○○區○○路000號之自動提款機，由劉作
    軒持張華卿之臺灣銀行帳戶提款卡提領新臺幣（下同）2萬5
    元；⑵同日18時59分許，至高雄市○○區○○路000號之自動提款
    機，由劉作軒持張華卿之臺灣銀行帳戶提款卡提領2萬5元；
    ⑶同日19時17分至18分間，至高雄市○○區○○路00號之自動提
    款機，由劉作軒持張華卿之郵局帳戶提款卡提領共計4萬5元
    ；⑷同日19時52分至58分間，至高雄市○○區○○路000號之自動
    提款機，由劉作軒持張華卿之臺灣銀行帳戶及郵局帳戶提款
    卡提領共計14萬7040元；⑸翌（8）日0時41分至42分間，至
    高雄市○○區○○○路000號之自動提款機，由劉作軒持張華卿之
    臺灣銀行帳戶提款卡提領共計6萬7020元。上開提領款項均
    由周子傑交給甲○○，甲○○再將款項交予乙○○匯至渠上手「施
    佳君」，藉此將上開詐欺所得財物共計29萬4075元掩飾及隱
    匿其去向與所在，乙○○、張宥禎、甲○○因此分得詐欺款項各
    1.5%、2%、3%即各約為4411元、5881元、8822元之報酬（此
    部分事實即追加起訴書犯罪事實㈢部分）。
　㈡乙○○與甲○○、張宥禎（上2人經本院109年度上訴字第1470號
    判決有罪確定）、鄭凱元、李輝鴻（上2人經原審109年度審
    訴字第302號判決有罪確定）、趙○于（由臺灣高雄少年及家
    事法院以109年度少護字第421號處理，無證據足認乙○○知悉
    其當時為未滿18歲之少年）及其他詐欺集團成年成員等人，
    共同意圖為自己不法之所有，基於三人以上共同冒用公務員
    名義詐欺取財、非法由自動付款設備取財、掩飾隱匿詐欺所
    得去向與所在而洗錢之犯意聯絡，由詐欺集團不詳成員於10
    8年10月22日12時45分許，假冒特偵組主任檢察官致電吳文
    興，佯稱：其身分遭冒用辦理金融帳戶，因此涉嫌毒品、洗
    錢案件，需提領現金並交付帳戶供調查云云，致吳文興陷於
    錯誤，遂於同日17時許，在高雄市楠梓區後昌路
　　277巷，交付現金20萬元、中華郵政帳戶（下稱郵局帳戶，
    帳號00000000000000號）、高雄銀行帳戶（帳號0000000000
    00號）、臺灣銀行帳戶（下稱臺銀帳戶，帳號000000000000
    號）之提款卡予假冒為法院專員之鄭凱元。鄭凱元再於同日
    稍後某時，在高雄市楠梓火車站廁所內，將上開現金、物品
    交予張宥禎，再由張宥禎轉交甲○○；李輝鴻復於同日21時54
    分許，在高雄市○○區○○路00號臺灣銀行，依指示持吳文興之
    臺銀帳戶提款卡提領共15萬元，再於同日22時40分許，在高
    雄市○○區○○路000號之自動提款機，持吳文興之郵局帳戶提
    款卡提領3萬元，由鄭凱元在旁監控、收款，嗣鄭凱元於同
    日23時許，在高雄市○○區○○路0號對面菜市場旁，將18萬元
    交予張宥禎，再由張宥禎轉交甲○○；李輝鴻再於翌（23）日
    9時4分許，在高雄市○○區○○○路000號臺灣銀行及高雄市○○區
    ○○○路000號全聯福利中心內之自動提款機，持吳文興之臺銀
    帳戶提款卡各提領12萬元及3萬元，再於同日10時30分許，
    在高雄市○○區○○○路○○○○○○000號房，將15萬元交予鄭凱元，
    鄭凱元再於同日11時許轉交甲○○；趙○于另於108年10月25日
    1時29分許，在高雄市○○區○○○路000號郵局，持吳文興之臺
    銀帳戶提款卡提領共15萬元，並由鄭凱元在旁監控、收款，
    鄭凱元復於同日1時45分許，在高雄市鳳山區鳳東公園，將1
    5萬元交予張宥禎，再由張宥禎轉交甲○○，甲○○再將款項交
    予乙○○所指定收款之人，轉匯至上手「施佳君」，藉此將上
    開詐欺所得財物共計68萬元掩飾及隱匿其去向與所在，乙○○
    因此分得詐欺款項1.5%即約為10200元之報酬（此部分事實
    即起訴書犯罪事實㈠及109年度少連偵字第247號移送併辦意
    旨書部分）。
　㈢乙○○與甲○○、傅羽麟（上2人經本院109年度上訴字第1470號
    判決有罪確定）、鄭凱元（經原審108年度金訴字第90號判
    決有罪確定）及其他詐欺集團成年成員等人，共同意圖為自
    己不法之所有，基於三人以上共同冒用公務員名義詐欺取財
    、掩飾隱匿詐欺所得去向與所在而洗錢之犯意聯絡，由詐欺
    集團不詳成員於108年10月24日14時許，假冒反詐騙專員及
    檢警人員致電朱麗玉，佯稱：身分遭冒用辦理金融帳戶，因
    此涉嫌毒品案件，需提領帳戶存款供調查云云，致朱麗玉陷
    於錯誤，於同日16時30分許，在高雄市○○區○○○路000號前，
    交付現金79萬元予假冒為法院專員之鄭凱元，鄭凱元再於同
    日17時20分許，在高雄市○○區○○○路00巷0號御宿汽車旅館旁
    巷弄，將款項全數交予傅羽麟，再由傅羽麟交由甲○○上繳予
    乙○○所指定收款之人，再匯至上手「施佳君」，藉此將上開
    詐欺所得財物共計79萬元掩飾及隱匿其去向與所在，乙○○因
    此分得詐欺款項1.5%即約為11850元之報酬（此部分事實即
    起訴書犯罪事實㈡及109年度偵字第20691號移送併辦意旨書
    部分）。
　㈣乙○○與甲○○、鄭凱元、張宥禎及其他詐欺集團成年成員等人
    ，共同意圖為自己不法之所有，基於三人以上共同冒用公務
    員名義詐欺取財、掩飾隱匿詐欺所得去向與所在而洗錢之犯
    意聯絡，由詐欺集團不詳成員於108年10月22日11時許，假
    冒警官撥打電話給羅旭霞，佯稱其積欠電信費用，及涉有刑
    案、與他人帳戶有往來，而欲調查其金錢來源，需配合交付
    其名下帳戶內所有現金云云，致羅旭霞陷於錯誤，依指示從
    自己帳戶及其女許胡銀之帳戶提領現金共23萬元，並將前開
    現金與其所有金飾1批（含手環1個、金元寶1個、戒指2枚、
    手鍊2條及項鍊2條，價值共約12萬元）共同置於信封袋後，
    甲○○即指示鄭凱元於同日13時許前往羅旭霞位在高雄市楠梓
    區清泰路之住處前，佯稱係政府員工而向羅旭霞收取上開裝
    有現金及金飾之信封袋，隨即交付在附近等候之張宥禎，張
    宥禎再持往高雄市鳳山區中山東路136巷71號之乙○○住處而
    上繳予甲○○，甲○○再將款項交予乙○○所指定收款之人，轉匯
    至渠上手「施佳君」，藉此詐得財物價值共計約35萬元，並
    掩飾及隱匿其中現金款項23萬元之去向與所在，乙○○、甲○○
    因此就現金贓款部分分得各1.5%、3%即各約為3450元、6900
    元之報酬（此部分事實即追加起訴書犯罪事實㈠之㈠部分）。
　㈤乙○○與甲○○、鄭凱元、張宥禎及其他詐欺集團成年成員等人
    ，共同意圖為自己不法之所有，基於三人以上共同冒用公務
    員名義詐欺取財、掩飾隱匿詐欺所得去向與所在而洗錢之犯
    意聯絡，由詐欺集團不詳成員於108年10月22日12時許，假
    冒警官撥打電話予陳茵楨，佯稱其積欠電信費用及涉有刑事
    案件，需配合交付現金79萬元作為證據云云，致陳茵楨陷於
    錯誤，依指示前往銀行臨櫃提領79萬元後，甲○○即指示鄭凱
    元於同日16時許前往陳茵楨位在高雄市楠梓區德民路之住處
    前，向陳茵楨收取上開現金後，旋前往楠梓火車站廁所內將
    款項全數交付予張宥禎，張宥禎再持往上開乙○○住處而上繳
    予甲○○，甲○○再將款項交予乙○○所指定收款之人，轉匯至渠
    上手「施佳君」，藉此將上開詐欺所得財物共計79萬元掩飾
    及隱匿其去向與所在，乙○○、甲○○因此分別分得詐欺款項各
    1.5%、3%即各約為11850元、23700元之報酬（此部分事實即
    追加起訴書犯罪事實㈠之㈡部分）。
　㈥乙○○與甲○○、張佑誠及其他詐欺集團成年成員等人，共同意
    圖為自己不法之所有，基於三人以上共同冒用公務員名義詐
    欺取財、掩飾隱匿詐欺所得去向與所在而洗錢之犯意聯絡，
    由詐欺集團不詳成員於108年11月20日12時許，假冒警員及
    檢察官撥打電話予蘇素貞，佯稱其積欠電信費用，需提領存
    款交付云云，致蘇素貞陷於錯誤，依指示從自己帳戶提領現
    金42萬元並置於牛皮紙袋內，持往高雄市新興區中山橫路17
    號前交付。甲○○即指示不詳詐欺集團成員，於同日13時52分
    許前往該處，假冒偵查隊員警向蘇素貞收取上開裝有現金之
    牛皮紙袋，持往高雄市○○區○○○路00號中油加油站之廁所內
    交予另名詐欺集團不詳成員再轉交予甲○○，甲○○再將款項交
    予乙○○匯至渠上手「施佳君」，藉此將上開詐欺所得財物共
    計42萬元掩飾及隱匿其去向與所在，乙○○、甲○○因此分別分
    得詐欺款項各1.5%、3%之報酬（各約為6300元、12600元）
    。嗣蘇素貞察覺遭騙後，旋報警處理。詐欺集團成員又於同
    日晚間再度撥打電話指示蘇素貞解除外匯存款並換匯成100
    萬元後交付，蘇素貞乃依員警指示假意應允，並於翌（21）
    日前往詐欺集團成員指定之高雄市新興區南台路62巷內停車
    場，將裝有玩具鈔之紙袋交予依甲○○指示前來取款之張佑誠
    後，在旁埋伏員警即當場逮捕張佑誠（此部分事實即追加起
    訴書犯罪事實㈡部分）。
  ㈦乙○○與甲○○、趙○于（由臺灣臺中地方法院少年法庭108年度
    少調字第1510號移送臺灣高雄少年及家事法院以109年度少
    護字第421號處理，無證據足認乙○○知悉其當時為未滿18歲
    之少年）及其他詐欺集團成年成員等人，共同意圖為自己不
    法之所有，基於三人以上共同冒用公務員名義詐欺取財、掩
    飾隱匿詐欺所得去向與所在而洗錢之犯意聯絡，由詐欺集團
    不詳成員於108年11月12日12時許，假冒「警員陳貴良」及
    「張介欽檢察官」撥打電話予謝稔，佯稱其名下帳戶涉及洗
    錢案件，帳戶遭凍結，須提供現金擔保云云，致謝稔陷於錯
    誤，依指示從自己帳戶提領現金78萬元後，甲○○即對趙○于
    報班指示前往臺中，再由不詳集團成員指示趙○于假冒警員
    身分至謝稔位在臺中市北屯區文昌東五街之住處前收取現金
    78萬元而詐欺既遂。惟趙○于得手後離開現場之際，旋遭接
    獲情資而埋伏在附近之員警查獲，當場扣得詐欺贓款得78萬
    元（已發還謝稔），致該贓款未及上繳予甲○○並由乙○○匯出
    予「施佳君」而洗錢未遂（此部分事實即追加起訴書犯罪事
    實㈣部分）。
二、案經吳文興、朱麗玉訴由高雄市政府警察局（下稱高雄市警
    局）三民第二分局、蘇素貞訴由高雄市警局新興分局報告臺
    灣高雄地方檢察署（下稱高雄地檢署）檢察官，羅旭霞、陳
    茵楨訴由高雄市警局楠梓分局報告臺灣橋頭地方檢察署檢察
    官呈請臺灣高等檢察署核轉高雄地檢署檢察官，暨高雄地檢
    署檢察官指揮高雄市警局岡山分局及高雄市警局刑事警察大
    隊報告偵查後起訴。
    理  由
一、證據能力：
(一)按「被告以外之人於審判中有下列情形之一，其於檢察事務
    官、司法警察官或司法警察調查中所為之陳述，經證明具有
    可信之特別情況，且為證明犯罪事實之存否所必要者，得為
    證據：…滯留國外或所在不明而無法傳喚或傳喚不到者」，
    刑事訴訟法第159條之3第3款定有明文。該條規定係針對被
    告以外之人於檢察事務官、司法警察（官）調查中所為之陳
    述，在具有可信之特別情況保證下，且為證明犯罪事實之存
    否所必要者，而於審判程序中，發生事實上無從為直接審理
    之原因時，為補救實務上所發生之舉證困境，而作之例外規
    定。本案證人甲○○現由各地院及各地檢通緝中，有其前案紀
    錄可稽（本院160號卷第113頁），並經本院傳拘無著（本院
    160號卷第197至205頁），足認其所在不明而傳喚不到。查
    證人甲○○於警詢時之陳述，距離案發時點較近，記憶應較為
    深刻，不致因時隔日久而遺忘案情，且因當時被告並未在場
    ，較無來自被告在場之壓力，故自警詢筆錄製作之原因、過
    程、內容及功能等外在環境加以觀察，足認證人甲○○之警詢
    筆錄確係出於其真意所為之陳述，且無其他證據顯示該警詢
    筆錄內容有受污染而不宜作為證據之瑕疵，堪認證人甲○○之
    警詢筆錄應具有特別可信性。而證人甲○○所為之陳述涉及本
    案事發經過，復為證明被告犯罪事實之存否所必要，則揆諸
    前揭規定，自有證據能力。被告及其辯護人並未釋明證人甲
    ○○之警詢筆錄有何不可信之情況，空言主張證人甲○○有關犯
    罪事實一、㈡、㈢、㈣、㈤在警詢的陳述無證據能力（本院160
    號卷第85頁），尚非可採。    
(二)按被告以外之人於審判外之言詞或書面陳述，屬傳聞證據，
    原則上不得作為證據；惟按被告以外之人於審判外之陳述，
    雖不符刑事訴訟法第159條之1至第159條之4之規定，而經當
    事人於審判程序同意作為證據，法院審酌該言詞陳述或書面
    陳述作成時之情況，認為適當者，亦得為證據，刑事訴訟法
    第159條第1項、第159條之5第1項分別定有明文。查本判決
    所引用其他屬於傳聞證據之部分，均已依法踐行調查證據程
    序，且檢察官、被告及辯護人於本院審理時，均明示同意有
    證據能力（見本院160號卷第81至85頁），基於尊重當事人
    對於傳聞證據之處分權，及證據資料愈豐富愈有助於真實發
    現之理念，本院審酌該等證據作成時情況，並無違法取證之
    瑕疵，且無顯不可信之情形，以之作為證據應屬適當，自均
    有證據能力。
二、認定犯罪事實所憑之證據及理由：
   訊據上訴人即被告乙○○（下稱被告）對於犯罪事實一、㈠、㈥
   、㈦的犯行坦承不諱，然矢口否認有犯罪事實一、㈡、㈢、㈣、㈤
   的犯行，其辯護人為其辯稱：依照被告出入境資料以及在金
   門住宿的資料可以知道被告是在108年10月16日從金門到大陸
   地區，於108年10月24日再從大陸地區入境金門，108年10月2
   7日才返台，犯罪事實一、㈡、㈢、㈣、㈤部分的犯罪時間，被告
   均未在台灣，不可能參與這部分的犯罪，另證人甲○○的證詞
   也無法清楚的說明他到底是在哪次、用什麼方式把錢交給被
   告，不能證明被告有參與犯罪事實一、㈡、㈢、㈣、㈤的犯行云
   云。經查：
(一)上開一、㈠、㈡、㈢、㈣、㈤、㈥、㈦的犯罪事實，業據被告於原
    審審理時均坦承不諱（原審181號卷第87頁、第125頁、第20
    7頁、第284頁），於本院亦坦承事實一、㈠、㈥、㈦的犯行不
    諱，核與證人即共犯張宥禎於原審、證人即共犯甲○○、鄭凱
    元於警詢及偵訊時之證述、共犯傅羽麟、李輝鴻、趙○于、
    籃傳偉、張佑誠、林偉銘、劉作軒、周子傑於警詢之證述、
    證人即告訴人吳文興、朱麗玉、羅旭霞、陳茵楨、蘇素貞、
    張華卿及被害人謝稔於警詢之證述相符，並有高雄市政府警
    察局新興分局及三民第二分局搜索扣押筆錄、扣押物品目錄
    表、扣押物品清單、贓物認領保管單（謝稔取回78萬元）、
    路口及提款機監視錄影畫面翻拍照片、共犯趙○于、李輝鴻
    提領款項之監視錄影畫面翻拍照片、告訴人吳文興之臺灣銀
    行及郵局帳戶交易明細、吳文興手機通聯截圖、告訴人朱麗
    玉之郵局存摺影本、告訴人羅旭霞及其女許胡銀之郵局存摺
    影本、鄭凱元與甲○○間之通訊軟體對話紀錄、被告張宥禎與
    甲○○、鄭凱元間之通訊軟體對話紀錄、李輝鴻與鄭凱元、甲
    ○○之手機對話翻拍照片、趙○于與甲○○手機對話翻拍照片等
    件在卷可佐，復有被告張宥禎所有供本案犯行所用之SONY廠
    牌行動電話（IMEI：000000000000000，搭配門號000000000
    0號SIM卡1枚）、OPPO廠牌行動電話（IMEI：0000000000000
    00，搭配門號0000000000號SIM卡1枚）、HUAWEI廠牌行動電
    話（IMEI：000000000000000、000000000000000，搭配門號
    0000000000號SIM卡1枚）各1支等物扣案可憑，足認被告於
    原審上開任意性之自白與事實相符，堪予採為本案認定事實
    之基礎。
(二)被告固辯稱：依照被告出入境資料以及在金門住宿的資料可
    以知道被告是在108年10月16日從金門到大陸地區，於108年
    10月24日再從大陸地區入境金門，108年10月27日才返回台
    灣，犯罪事實一、㈡、㈢、㈣、㈤的犯罪時間，被告均未在台灣
    ，不可能參與這部分的犯罪云云。查：
　1.被告於108年10月16日從金門出境到大陸地區，於108年10月
    24日再從大陸地區入境金門，於108年10月25日入住「金門I
    N99精品旅館」，於108年10月27日退房等事實，有被告入出
    境資訊連結資及前開旅館在金門住宿的資料附卷可稽（本院
    160號卷第137至141頁），固可證明被告於犯罪事實一、㈡、
    ㈢、㈣、㈤的犯罪時間（即108年10月22日至10月25日），均未
    在台灣之事實。
　2.然依證人甲○○於109年3月12日警詢時證述，就犯罪事實一、
    ㈢詐騙被害人朱麗玉部分，證稱：我收款之後回我堂哥家，
    我堂哥乙○○打電話給我，表示會有人來家裡收詐騙所得，後
    來就有一名陌生男子到家裡，問我是否乙○○的弟弟，我就將
    詐騙所得交給他了等語（警一卷第33、34頁)。就犯罪事實
    一、㈡詐騙被害人吳文興部分，亦證稱：我收款之後，我堂
    哥乙○○打電話給我，表示會有人來家裡收詐騙所得，後來就
    有一名陌生男子到家裡，問我是否乙○○的弟弟，我就將詐騙
    所得交給他了等語（警一卷第36頁)。於109年4月9日偵訊時
    亦證稱：我在集團負責收錢，將錢交給乙○○或乙○○找來的人
    等語（他三卷第11頁）。另其於109年4月16日警詢時就犯罪
    事實一、㈤詐騙被害人陳茵楨部分，證稱：張宥禎有將詐騙
    所得的款項交給我，我再轉交給乙○○等語（警八卷第37頁）
    。又其於109年4月17日偵訊時，亦結證稱「乙○○是我們這個
    集團負責跟大陸聯絡的人」、「我收的贓款都是交給乙○○或
    是交給乙○○派來的人，我不會越過乙○○去交給上面的人，因
    為我沒有上面的人的聯絡方式，模式都是我去跟下面的人收
    錢，再交給乙○○或乙○○派來的人，乙○○再匯過去大陸」等語
    （少連偵一卷第31至33頁)。由上開證人甲○○之證詞，可知
    甲○○所收取之詐欺贓款，均是交給被告或被告指派前來收款
    之人，況被告於原審亦一再坦承有收到甲○○交付犯罪事實一
    、㈡、㈢、㈣、㈤之贓款，故被告於犯罪事實一、㈡、㈢、㈣、㈤的
    犯罪時間，雖均未在台灣，但仍會指派他人來向甲○○收取詐
    欺所得贓款，甚為明確。被告及其辯護人於本院改辯稱：犯
    罪事實一、㈡、㈢、㈣、㈤的犯罪時間，被告均未在台灣，未參
    與此部分的犯罪云云，乃屬卸責之詞，自不足採。
(三)綜上所述，本案事證明確，被告上開犯行均堪認定，應依法
    論科。
三、論罪：
(一)核被告所為，就參與本案詐欺集團部分，係犯組織犯罪防制
    條例第3條第1項後段之參與犯罪組織罪；就上開事實一、㈠
    至㈦部分，均係犯刑法第339條之4第1項第1款、第2款之三人
    以上共同冒用公務員名義詐欺取財罪及洗錢防制法第2條第2
    款、第14條第1項之洗錢罪（其中事實㈦為同法第14條第2項
    之洗錢未遂罪）；另就上開事實一、㈠、㈡部分，同時犯刑法
    第339條之2第1項之非法由自動付款設備取財罪。被告就上
    開所涉犯行，與上開事實欄各所載之其他詐欺集團成員間，
    有犯意聯絡及行為分擔，應論以共同正犯。
(二)被告乙○○就所犯參與犯罪組織罪部分，應與其上開事實一、
    ㈠所犯之「首次」加重詐欺取財、非法由自動付款設備取財
    及洗錢犯行論以想像競合犯關係即為已足，並從一重論以三
    人以上共同冒用公務員名義詐欺取財罪。至其所犯上開事實
    一、㈡至㈦部分，均係以一行為觸犯上述數罪名，均為想像競
    合犯，各應從一重論以三人以上共同冒用公務員名義詐欺取
    財罪。其所犯上開7罪間，犯意各別，行為互殊，應予分論
    併罰，辯護人主張應成立接續犯一罪，尚屬無據。
(三)檢察官起訴法條雖均漏未論及洗錢罪，亦漏未就上開事實一
    、㈡部分引用非法由自動付款設備取財罪，惟起訴書及追加
    起訴書犯罪事實欄已載明本案車手取得詐欺贓款後層層轉交
    並匯予上手「施佳君」及向告訴人吳文興詐取提款卡後持至
    自動提款機提款等行為，就被告所涉隱匿詐欺犯罪所得之洗
    錢及非法由自動付款設備取財等犯行，自屬已經起訴，應依
    據整體法律適用關係加以審理並予論科。至檢察官移送併辦
    部分，與原起訴並經本院論罪科刑之犯行（即上開事實㈡、㈢
    部分）全部相同，屬同一犯罪事實，本院自得併予審理，均
    附此敘明。
(四)刑之加重減輕事由：
　1.被告前因過失傷害案件，經臺灣橋頭地方法院判處有期徒刑
    2月確定，於107年9月12日易科罰金執行完畢，有臺灣高等
    法院被告前案紀錄表在卷可稽，其於有期徒刑執行完畢後，
    5年內故意再犯本件有期徒刑以上之各罪，均成立累犯。又
    依司法院釋字第775號解釋文及理由之意旨，係指構成累犯
    者，不分情節，一律加重最低本刑，於不符合刑法第59條所
    定要件之情形下，致生行為人所受之刑罰超過其所應負擔罪
    責之個案，不符罪刑相當原則、比例原則。於此範圍內，在
    修正前，為避免發生上述罪刑不相當之情形，法院就該個案
    應裁量是否加重最低本刑；依此，該解釋係指個案應量處最
    低法定刑、又無法適用刑法第59條在內減輕規定之情形，法
    院應依此解釋意旨裁量不予加重最低本刑（最高法院108年
    度台上字第338號判決意旨參照號判決亦同此旨），而依被
    告前開累犯情形及本案犯罪情節，均無應量處最低法定刑、
    又無法適用刑法第59條在內減輕規定之情事，自均應依累犯
    規定加重其刑。
　2.又按犯組織犯罪防制條例第3條之罪，偵查及審判中均自白
    者，減輕其刑；犯洗錢防制法第14條之罪，在偵查或審判中
    自白者，減輕其刑，組織犯罪防制條例第8條第1項後段、洗
    錢防制法第16條第2項分別定有明文。查被告就本案犯罪事
    實於原審審理時均坦承不諱，是其等所犯前開各該參與犯罪
    組織罪、洗錢罪部分，均有上開減刑規定之適用。另就被告
    於上開事實㈦所犯洗錢未遂罪，依刑法第25條第2項規定，亦
    按既遂犯之刑度減輕之。至被告前述犯行雖均分別從一重之
    三人以上共同冒用公務員名義詐欺取財罪處斷，然就其所犯
    參與犯罪組織罪、洗錢罪此想像競合輕罪得減刑部分，本
　　院於量刑時仍將併予審酌（最高法院108年度台上字第4405
    、4408號判決意旨參照決意旨參照）。
四、上訴論斷的理由：
    原審認被告罪證明確，因而適用上開法條之規定，並審酌被
    告為智識成熟之成年人，非無謀生能力，不思以己力循正當
    管道謀生，僅因缺錢花用，即加入詐欺集團，法治觀念淡薄
    。而被告在詐欺集團中負責將車手取得之贓款上繳匯予「施
    佳君」，分工騙取被害人之款項，造成告訴人張華卿受有29
    萬4075元、吳文興受有68萬元、朱麗玉受有79萬元、羅旭霞
    受有35萬元、陳茵楨受有79萬元、蘇素貞受有42萬元、謝稔
    受有78萬元（惟其被害款項旋為警方追回查扣後發還）之財
    產權損害，情節非輕，同時使犯罪者得以隱匿真實身分，增
    加查緝罪犯之困難，所為殊不可取，應予非難。惟念被告於
    原審審理時坦承犯行，犯後態度尚可，且合於上述組織犯罪
    防制條例第8條第1項後段或洗錢防制法第16條第2項之減刑
    事由而得作為量刑有利因子；被告雖與上開事實一、㈠、㈡、
    ㈢、㈤之告訴人即張華卿、吳文興、朱麗玉、陳茵楨等人分別
    以10萬元、30萬元、28萬元、22萬元之賠償款項達成調解，
    然嗣就告訴人吳文興部分全未履行賠償，就告訴人張華卿、
    朱麗玉、陳茵楨部分則僅各給付第一期款後，未再履行後續
    賠償等情，有原審刑事調解案件簡要紀錄表、調解筆錄、被
    告提出之匯款單據、告訴人陳述意見狀、刑事陳報狀、原審
    刑事案件電話紀錄查詢表等件在卷可稽，堪認被告雖稱願意
    和解，卻未有確實履行賠償之誠意。兼衡被告參與本案詐欺
    集團之規模、犯罪情節輕重、角色分工地位、所得報酬高低
    、造成告訴人損害之程度及調解賠償情形，以及被告自述之
    智識程度、家庭經濟狀況等一切情狀，分別量處如原審主文
    所示之刑，併綜衡被告於本案各次犯行均出於同一犯罪動機
    、各次犯行之間隔短暫、所犯各罪之罪質相同等整體犯罪情
    狀，依刑法第51條第5款所採限制加重原則，定其應執行刑
    為有期徒刑4年4月，以資儆懲。經核原判決此部分認事用法
    ，核無不合，量刑及定應執行刑亦屬允當。被告上訴意旨或
    否認犯罪，或以原審量刑過重，指摘原判決此部分不當，為
    無理由，應予駁回。
五、沒收：
  　被告就上開事實一、㈠至㈥取得之報酬分別為4411元、10200
    元、11850元、3450元、11850元、6300元（事實一、㈦部分
    則因贓款為警查扣而未取得報酬）等情，業據本院認定如前
    ，核屬其犯罪所得。又其於原審審理期間業與上開事實一、
    ㈠、㈢、㈤之告訴人張華卿、朱麗玉、陳茵楨達成調解，目前
    已給付之賠償金分別為25000元、10萬元、36600元，均已逾
    該部分犯行取得之報酬，有被告提出之匯款單據在卷可憑，
    足認就上開事實一、㈠、㈢、㈤部分，未再保有犯罪利益，爰
    不予宣告沒收或追徵。至上開事實一、㈡部分，被告雖與告
    訴人吳文興達成調解，然嗣後並未依約履行賠償一情，據被
    告自承在卷，並有告訴人吳文興之陳述意見狀可憑，是此部
    分仍由被告保有犯罪所得，應連同上開事實㈣、㈥部分取得之
    犯罪所得，依刑法第38條之1第1項前段、第3項之規定，均
    宣告沒收，並於全部或一部不能沒收或不宜執行沒收時，追
    徵其價額。至於被告於本案判決後，如能對上開告訴人為實
    際賠償，於其實際償還金額之同一範圍內，無庸再執行該部
    分犯罪所得之沒收。
六、按刑事訴訟法第371條之規範目的在於防止被告藉由上訴又
    不到庭的方式，延滯訴訟的進行。故被告之聽審權固屬憲法
    第16條保障人民訴訟權之一，但並不容許被告得任意以缺席
    審判期日癱瘓程序的進行。而所謂無正當之理由不到庭，係
    指在社會通常觀念上，認為非正當之原因而不到庭者而言。
    是關於患病之人能否出庭，是否有不到庭之正當理由，應就
    具體情形，按實際狀況，視其病況是否達到無法到庭之程度
    而定，非謂一經患病住院，不論其病情輕重概有不到庭之正
    當理由（最高法院109年度台上字第5562號判決意旨參照）
    。經查：本案曾定於111年8月9日上午10時20分審理，被告
    於111年8月8日提出家用快篩試劑檢測新冠肺炎陽性之照片
    ，聲請延期開庭，本院乃取消該次庭期。本案本次訂於111
    年10月25日上午9時30分審理，被告於111年10月24日又提出
    家用快篩試劑檢測新冠肺炎陽性之照片，再次聲請延期開庭
    ，本院仍如期開庭，被告未到庭，僅辯護人有到庭，因由該
    快篩試劑照片觀之，並無法證明是被告本人之快篩試劑檢測
    結果，本院乃當庭諭知辯護人轉告被告於3日內提出確診通
    報紀錄或與診所的視訊截圖，以證明被告確有新冠肺炎確診
    ，被告迄今仍未提出相關證明文件，故無相當之證據證明被
    告有確診而無法到庭之事由。被告既經本院合法傳喚，無正
    當理由未於本院審判期日到庭，爰依刑事訴訟法第371條之
    規定，不待其陳述，逕行判決。
七、同案被告張宥禎部分，業經原審判決確定，自不另論列。
據上論結，應依刑事訴訟法第368條、第371條，判決如主文。
本案經檢察官楊瀚濤提起公訴、檢察官李侑姿移送併案審理及追
加起訴，檢察官呂建昌到庭執行職務。
中　　華　　民　　國　　111 　年　　11　　月　　10　　日
                  刑事第六庭    審判長法  官  李政庭
                                      法  官  毛妍懿
                                      法  官  王光照
以上正本證明與原本無異。
如不服本判決應於收受本判決後20日內向本院提出上訴書狀，其
未敘述上訴理由者，並得於提起上訴後20日內向本院補提理由書
狀（均須按他造當事人之人數附繕本）「切勿逕送上級法院」。
中　　華　　民　　國　　111 　年　　11　　月　　10　　日
                                      書記官  周青玉

附錄本判決論罪科刑法條：
《組織犯罪防制條例第3條第1項》
發起、主持、操縱或指揮犯罪組織者，處3年以上10年以下有期
徒刑，得併科新臺幣1億元以下罰金；參與者，處6月以上5年以
下有期徒刑，得併科新臺幣1千萬元以下罰金。但參與情節輕微
者，得減輕或免除其刑。
《洗錢防制法第14條》
有第二條各款所列洗錢行為者，處7年以下有期徒刑，併科新臺
幣5百萬元以下罰金。
前項之未遂犯罰之。
前二項情形，不得科以超過其特定犯罪所定最重本刑之刑。
《刑法第339條之2》
意圖為自己或第三人不法之所有，以不正方法由自動付款設備取
得他人之物者，處3年以下有期徒刑、拘役或30萬元以下罰金。
以前項方法得財產上不法之利益或使第三人得之者，亦同。
前二項之未遂犯罰之。
《刑法第339條之4》
犯第339條詐欺罪而有下列情形之一者，處1年以上7年以下有期
徒刑，得併科100萬元以下罰金：
一、冒用政府機關或公務員名義犯之。
二、三人以上共同犯之。
三、以廣播電視、電子通訊、網際網路或其他媒體等傳播工具，
    對公眾散布而犯之。前項之未遂犯罰之。